臺灣臺中地方法院刑事判決　　　　　　　99年度訴字第3603號
公　訴　人　臺灣臺中地方法院檢察署檢察官
被　　　告　葉建鈞
指定辯護人　本院公設辯護人　梁乃莉
上列被告因強盜等案件，經檢察官提起公訴（99年度偵字第1640
8號），本院判決如下：
    主    文
葉建鈞傷害人之身體，處有期徒刑貳月，如易科罰金，以新臺幣
壹仟元折算壹日。
其餘被訴加重強盜部分無罪。
    犯罪事實
一、緣葉建鈞於民國99年7月9日中午12時30分許，至臺中市○○
    區○○路與四平路口（即四平夜市，葉建鈞受該夜市負責人
    賴麗如僱用為臨時工)綁旗杆時因見林松德在該處停放小貨
    車擺攤賣椰子，乃向林松德表示四平夜市不能擺攤位，請林
    松德離開現場等語，惟林松德表示其有經業主同意，葉建鈞
    且向林松德表示：營業額超過新臺幣（下同）200元需繳稅
    等語，並與林松德發生口角，且掀翻林松德之椰子攤，經警
    據報前往處理，葉建鈞乃先行離去現場。葉建鈞於警方離去
    後，旋於同日下午1時許，復返回上揭林松德擺設椰子攤處
    ，並再度與林松德發生爭執，詎葉建鈞竟基於普通傷害之犯
    意，與林松德互毆扭打，並以口咬傷林松德之右胸口，致使
    林松德受有右上胸部咬傷、瘀血及腳部擦傷等傷害，旋經警
    據報趕至現場追上並逮捕欲離開現場之葉建鈞而查獲上情。
二、案經林松德訴由臺中市警察局第五分局報告臺灣臺中地方法
    院檢察署檢察官偵查起訴。
    理    由
甲、證據能力部分：
一、按刑事訴訟法第159條之1第2項明定檢察官於偵查程序取得
    被告以外之人所為陳述，除顯有不可信之情況者外，均有證
    據能力，得為證據。而所謂「顯有不可信」之情況，係指其
    不可信之情形，甚為顯著了然者，固非以絕對不須經過調查
    程序為條件，然須從卷證本身，綜合訊問時之外部情況為形
    式上之觀察或調查，即可發現，無待進一步為實質調查之情
    形而言。本件證人林松德於99年10月25日偵查中具結後之證
    述，經查並無何「顯有不可信」之情況，且於審理中亦已到
    庭接受交互詰問，賦予辯護人、被告詰問、對質之機會，則
    證人林松德於偵查中具結後之證述，自有證據能力。
二、按被告以外之人於檢察事務官、司法警察官或司法警察調查
    中所為之陳述，與審判中不符時，其先前之陳述具有較可信
    之特別情況，且為證明犯罪事實存否所必要者，得為證據，
    刑事訴訟法第159條之2定有明文。本條所稱「先前之陳述具
    有較可信之特別情況」，係指被告以外之人先前於檢察事務
    官、司法警察官或司法警察調查中所為之陳述，與審判中不
    符，而從先前與審判中各個陳述之外部附隨環境或條件觀察
    比較，先前之陳述，較為自然可信而足以取代審判中之陳述
    者而言（最高法院95年度臺上字第3747號判決參照）。又所
    謂「與審判中不符」，並非僅指全部不符而言，凡部分不符
    ，或審判期日行交互詰問時未經提問，致證人無從為陳述或
    為完整陳述等情形，均屬之，蓋法院既賦與訴訟當事人詰問
    證人之機會，其未加以詰問部分，即可推定有意節省時間、
    勞費而不加以爭執，當無禁止法院在審酌「先前之陳述具有
    較可信之特別情況」後，採為證據之理。又所謂「具有較可
    信之特別情況」（即學理上所稱之「特信性」），係指其陳
    述係在特別可信為真實之情況下所為者而言，例如被告以外
    之人出於自然之發言、臨終前之陳述，或違反自己利益之陳
    述等特別情形均屬之。蓋被告以外之人在類此特別情況下所
    為之陳述，就通常而言，其虛偽之可能性偏低，可信之程度
    較高，若該項陳述為證明犯罪事實存否所必要，依上規定，
    自得構成傳聞法則之例外，而承認其證據能力（最高法院94
    年度臺上字第5490號判決參照）。本件如後所引證人林松德
    、江水旺之警詢證言，或與審判中所述不符，或係未經當事
    人提問而無從為完整之陳述，然本院審酌證人江水旺為當時
    適在現場之證人，證人林松德於警詢中所為其與被告扭打過
    程之證述內容，有部分係違反自己利益，且經核亦與證人江
    水旺、曾宗德證述及被告自白部分內容大致相符，足認可信
    之程度較高，且對於被告之犯罪情節供陳較為可信（詳後所
    述），是江水旺、林松德於警詢中之證言，可補審判中陳述
    之不足，並為證明犯罪事實存否所必要，自具有證據能力，
    當得作為證據。
三、按除顯有不可信之情況外，從事業務之人於業務上或通常業
    務過程所須製作之紀錄文書、證明文書，亦得為證據，刑事
    訴訟法第159條之4第2款定有明文。且查醫院診斷證明書係
    病患就診或就醫，醫師就其診斷治療病患結果，所出具之證
    明書，醫師法第17條規定，醫師如無法令規定之理由，不得
    拒絕診斷書之交付。醫師係從事醫療業務之人，病患如純為
    查明病因並以接受治療為目的，而到醫療院所就醫診治，醫
    師於例行性之診療過程中，對該病患所為醫療行為，於業務
    上出具之診斷書，屬於醫療業務上或通常醫療業務過程所製
    作之證明文書。本件林松德於99年7月9日至廣安中醫診所就
    醫，經醫師本於其專業知識為其進行處置後，於此業務上而
    製作之診斷證明書，具有相當之中立性，並無顯不可信之情
    況，依刑事訴訟法第159條之4第2款規定，應認具有證據能
    力(最高法院98年度臺上字第3286號判決意旨參照)。又承辦
    員警所提出之林松德受傷照片3張(見警卷第26-27頁)，因不
    具供述性，屬於非供述證據，並無傳聞法則之適用，該等證
    據既無非法取得之問題，復經本院踐行調查證據程序，其證
    據能力自無疑問，併予敘明。
四、再我刑事訴訟法基於證據裁判主義及嚴格證明法則，明定得
    以作為認定犯罪事實存否之依據者，以有證據能力並經合法
    調查之證據為限，否則即應予以排除，不得作為判斷犯罪成
    立與否之實體證據，惟該等無證據能力之證據，雖不得以之
    直接作為認定犯罪事實存否之證據，但仍非不得作為彈劾證
    據，用來爭執或印證被告、證人或鑑定人陳述之證明力(最
    高法院99年度臺上字第4383號、98年度臺上字第6467號、第
    4029號、第2896號、第2339號判決意旨參照)。是證人林松
    德於偵查中未經具結之陳述內容縱無證據能力，惟依上開說
    明，仍得做為爭執證人林松德自己證詞之彈劾證據。
乙、實體部分：
壹、有罪部分(即傷害部分)：
一、訊據被告葉建鈞矢口否認有何傷害犯行，辯稱：伊沒有打林
    松德，但林松德有打伊，伊與林松德在推手機、水果時會有
    肢體接觸，伊與林松德只有互相碰撞推擠。且之前林松德曾
    打過伊3次，伊為何要去打林松德。此外，伊交保當日，林
    松德有找伊談和解。又當天鐵條是因為風很大掉下來，伊要
    閃，伊直覺以為林松德要拿東西打伊，伊雖有撿起鐵條，但
    伊是怕林松德拿鐵條打伊。又伊在警察局未受到公平對待，
    且林松德在警察局打伊，警察亦縱容林松德打伊。而營業額
    超過200元就是要繳稅云云。惟查：
(一)告訴人林松德確有於99年7月9日中午在上開地點與被告互毆
    扭打，且遭被告咬傷右胸口，林松德因此受有右上胸部咬傷
    、瘀血及腳部擦傷等傷害等節，業據證人林松德於偵查及審
    理中結證屬實，核與被告葉建鈞於99年7月9日警詢中供承：
    「(三星牌手機1支經林員指認為其所有之手機，為何會放你
    褲子左邊口袋中?)『當時我與林松德在打架』，我發現我的
    手機掉了，我要離開時隨手拿1支手機放置我的褲子口袋內
    就趕快離開。」、「..一言不合他就打我了，我馬上拿起手
    機要跟老闆報告，他就打掉我的手機，『當時發生混戰』，
    我的直覺要拿起掉的手機跑到遠的地方去打電話，當時警方
    就來了，警方與該男子在追我，我就跑，..。」(以上見警
    卷第5頁)、「(如附件1照片所示林松德有多處受傷?是否是
    你所造成?右胸是否為你咬傷?)『林松德跟我混戰中雙方都
    有受傷』，..。」、「(林松德筆錄聲稱你向他說擺設攤販
    販賣椰子每日營業額超過200元需要繳納租金，是否有此事
    ?) 這是99年6月中區稅捐處規定的，我有跟他告知。」、「
    (林松德筆錄中聲稱該四平夜市場主賴麗如有同意他此地擺
    設攤販不用繳納任何租金，必須看管該場地禁止他人丟垃圾
    ，為何你要向他告知繳納租金等語?)這個問題是我要提醒他
    這跟稅有關係。」(以上見警卷第6頁)、「(林松德筆錄中聲
    稱你發現林松德設攤賣椰子時，有騷擾他做生意並把他的攤
    位打翻，趁他不注意取走車上的手機(如附件3手機位置所示
    ) 是否有此事?)我沒有取走他手機的動機，我自己就有手機
    了，『我應該是混戰中』取走他的手機的。」(見警卷第7頁
    ) 等語；於99年7月10日偵查中直承：「(99年7月9日下午，
    為何會跟林松德吵架?)我於昨天中午到四平路與松竹路口夜
    市，我是到那裡做交通指揮，老闆叫我去把旗子整理好，當
    時我看到一部餐車停在路口，我說國稅局規定要繳稅，我是
    去告知，那邊不可以擺設攤販，『一言不合，我們就打了起
    來』，他說我有拿他的手機，當時在混亂當中，我的手機也
    掉了，我就隨手拿起1支手機放在口袋，他就在我後面追我
    ，因為我要講電話，他也要講電話，後來警察就來了，..。
    」、「...因為他打我，我要跑，『當時雙方打來打去很混
    亂』..。」等語(見99年度偵字第16408卷第22頁)情節相符
    。此外，復有廣安中醫診所診斷證明書1份及林松德右上胸
    部及腳部受傷照片計3張(見同上偵卷第23頁、26-27頁)在卷
    可稽，已足認定。
(二)被告葉建鈞於99年7月9日警詢中先係辯稱：「..我不知道林
    松德的傷是否我造成的，我也不知道是否咬傷林松德。」云
    云(見警卷第7頁)。旋於翌日即同年月10日偵查中又辯稱：
    「(你為何要咬對方的胸部?)我沒有咬他，..我也不曉得有
    無打到他，也有可能碰觸到他。」云云，(見99年度偵字第
    16408卷第22頁)，核其先係辯稱：伊不知是否咬傷林松德云
    云，於翌日又改口辯稱：伊沒有咬林松德云云，所辯先後反
    覆不一。且被告於審理中又改口辯稱：伊沒有打林松德，伊
    與林松德在推手機、水果時會有肢體接觸，伊與林松德只有
    互相碰撞推擠云云，亦與其於警詢及偵查中直承伊有與林松
    德打架等語不符，是被告此部分所辯顯係臨訟避重就輕之詞
    ，不足採信。
(三)證人林松德於100年3月23日審理中雖曾證稱：伊身上所受的
    傷，除了手肘部分外，其餘都是99年7月9日中午12時30分許
    即第1次與被告互毆時所受的傷，至手肘部分係被告第2次過
    來時持鐵條揮打伊時，伊以手擋掉，鐵條有打到伊右手肘云
    云(見本院卷第58頁背面、第60頁正面、背面)。然查，證人
    林松德於99年7月9日警詢中係證稱：「(葉某如何取走你手
    機?)他到達時向我說做200元以上要收取攤位費用，我不理
    會他，他就對我的水果攤掀掉，掀掉後，我馬上到路上收拾
    我的水果攤，趁我不注意之時，將我車後座的手機取走，我
    發現要跟他拿時，發生扭打，警方就到達現場。」、「(你
    何處受傷?為何會受傷?葉某是否有受傷?)我右上胸部咬傷瘀
    血，因為在我們扭打在一起時，他咬我胸部，因為我跟(被
    告) 扭打時候有擦傷，以及警方強制逮捕時，他才會受傷。
    」、(你們雙方扭打之時，葉某拿鐵條如何攻擊你?)他取走
    我手機之時，我要向他拿回來之時，他拿鐵條作勢要打我。
    」、「(你稱他拿鐵條要打你，為何你沒受傷?)攻擊時被我
    擋下來，後來里長下來幫忙，將它取走，所以我才沒受傷。
    」等語(見警卷第12-13頁)；於99年10月25日偵查中結證稱
    ：「(99年7月9日中午12點半，是否有在四平路和松竹路口
    和葉建鈞起衝突?)我當時在擺攤賣椰子，他走過來，說我在
    那裡擺攤要錢，我不給他，他身上好像有酒味，我不給他他
    就把我攤子打翻，『他用手打我身體、頭』，剛好警方經過
    ，我把他拉住，要交給警察，警察說他不是管區的，就走掉
    了，葉建鈞就被放走了，大約20分鐘後他又來，我就打電話
    給四平派出所，他要過來跟我要錢，我不給他，他就用手搶
    ，『然後咬我右胸口』，又用拳頭打我。..。」(見同上偵
    卷第37頁)、「(你何處受傷?)胸口被咬，手腳擦傷、瘀血。
    」、「(你確定他把你手機硬搶走，不是趁不注意拿走的?)
    他先用手打我，看到有鐵棍又拿鐵棍打我，我把鐵棍搶回來
    ，.. 。」等語(見同上偵卷第38頁)。又證人即警察曾宗南
    於審理中結證：「四平派出所值班通報四平夜市有人打架，
    我第1次到現場只有林松德在場，林松德說他被葉建鈞毆打
    。」、「(當時林松德的攤位是否有凌亂？)有幾顆椰子掉在
    地上，但我沒算。」、「(林松德在現場如何跟你說？)他說
    葉建鈞對他說四平夜市不能擺設攤位，叫他要離開現場，林
    松德說他有經過業主的同意，可以在那邊擺攤位。」、「(
    林松德有無跟你說他有被毆打的情形？)第1次只說被毆打，
    沒有說被毆打的詳情。」、「(你有無檢視林松德被毆打的
    情形？)從外觀看不出來，第1次林松德也沒有說他那裡受傷
    。」等語(見本院卷第48頁)。另證人江水旺於審理中亦結證
    稱：「(在99年7月9日被告與告訴人發生爭執時你有無在現
    場？)我剛好開車經過聽到他們在大聲爭執，後來警察就來
    了，被告就跑給警察追，後來3、4個警察就來了，把被告壓
    制帶回派出所。」、「(警察來之前被告跟告訴人他們做何
    事情？)就在吵架，原因我不清楚，被告拿了1支鐵桿在跟告
    訴人吵架，我去的時候被告的鐵桿是拿在手上，但我沒有看
    到被告拿鐵桿打告訴人。」等語(見本院卷第62頁)。再被告
    於同日審理中亦直承：「(對證人江水旺之證言有何意見？)
    我們互不認識，手機部分如同我所述，鐵條則是因為風很大
    掉下來我要閃，我的直覺以為告訴人要拿東西打我，我有撿
    起鐵條，我怕他拿鐵條打我，我才會趕快拿著手機跑過去。
    」云云(見本院卷第63頁)，足見證人林松德證稱：伊與被告
    於99年7月9日中午曾發生肢體衝突2次，第2次被告且有持鐵
    條作勢打伊等語，確堪採信。又人之記憶常隨時間經過而趨
    模糊，則證人林松德於100年3月23日審理中就其上揭所受傷
    害究係何時發生有所誤記亦尚在常情之內。且核諸林松德於
    偵查中即陳明當日第1次衝突時，被告係用手打伊身體及頭
    部，嗣被告再度返回現場時，被告有咬伊胸口等語。而林松
    德所受上開傷害係右上胸部咬傷、瘀血及腳部擦傷，及證人
    曾宗德於審理中結證：「(你有無檢視林松德被毆打的情形
    ？)從外觀看不出來，第1次林松德也沒有說他那裡受傷。」
    等語，足見林松德上開所受傷害應係當日被告再度返回現場
    並與林松德互毆時所致，應可認定。再者，上開診斷證明書
    固未記載林松德腳部擦傷之傷害，惟林松德確有因與被告扭
    打而受有此部分傷害，業據證人林松德於偵查及審理中結證
    明確(見偵卷第38頁、本院卷第60頁)，且有林松德腳部擦傷
    之照片1張在卷可稽(見警卷第27頁)，是證人林松德確有因
    與被告扭打而受有此部分傷害，亦足認定。至被告所辯告訴
    人事後是否曾找被告商談和解乙情，既為告訴人所否認，且
    亦無礙於被告上開犯罪事實之認定，附此說明。
(四)按正當防衛必須對於現在不法之侵害，始足當之，侵害業已
    過去，或無從分別何方為不法侵害之互毆行為，均不得主張
    防衛權，而互毆係屬多數動作構成單純一罪，而互為攻擊之
    傷害行為，縱令一方先行出手，還擊之一方，在客觀上苟非
    單純對於現在不法之侵害為必要排除之反擊行為，因其本即
    有傷害之犯意存在，自無主張防衛權之餘地(最高法院96年
    度臺上字第3526號判決意旨參照)。查，被告與林松德第1次
    發生肢體衝突而離開現場後，旋於警察離開後再度返回現場
    與林松德發生爭執繼而扭打互毆並咬傷林松德胸口等節，業
    如前述，被告於警詢及偵查中亦直承當時伊係與林松德打架
    ，當時發生混戰等語，則被告主觀上顯有傷害之犯意存在無
    疑，是被告尚無主張正當防衛之餘地，併此指明。
二、綜上所述，被告嗣於審理中翻異前詞，改口辯稱伊未打告訴
    人云云，要係事後卸責之詞，不足採信。本件事證明確，被
    告犯行洵堪認定。
三、核被告所為，係犯刑法第277條第1項之傷害罪。爰審酌被告
    前無犯罪前科，有臺灣高等法院被告前案紀錄表1份在卷可
    稽；其僅因細故即動手與告訴人林松德互毆(被告因在警察
    局遭林松德打1下而對林松德提出傷害告訴部分，業經檢察
    官另於99年11月4日以被告未能提出診斷證明書，照片亦無
    法看出被告頭部太陽穴部位是否有受傷，被告是否確因遭林
    松德毆打而受傷尚有疑義為由，以99年度偵字第16408號對
    林松德為不起訴處分在案，有該不起訴處分書1份在卷可稽)
    ；告訴人林松德所受之傷害程度尚非至鉅；兼衡被告犯罪之
    動機、目的、手段、所生危害及被告犯罪後曾於警詢及偵查
    中坦承有與林松德打架，雙方都有受傷等語，惟嗣於審理中
    則翻異前詞，矢口否認有動手毆傷告訴人之態度等一切情狀
    ，量處如主文所示刑，並諭知易科罰金之折算標準。
四、至證人林松德於審理中雖證稱：伊手肘有因抵擋被告揮打之
    鐵條而受傷云云。惟林松德於警詢中即陳明：「(你稱他拿
    鐵條要打你，為何你沒受傷?)攻擊時被我擋下來，後來里長
    下來幫忙，將它取走，所以我才沒受傷。」等語，證人即里
    長江水旺於審理中亦結證稱：「(警察來之前被告跟告訴人
    他們做何事情？)就在吵架，原因我不清楚，被告拿了1支鐵
    桿在跟告訴人吵架，我去的時候被告的鐵桿是拿在手上，但
    我沒有看到被告拿鐵桿打告訴人。」等語(見本院卷第62頁)
    。且依警卷第26-27頁林松德受傷照片3張，亦看不出林松德
    手部有何受傷情形，是此部分尚難僅依證人林松德核有瑕疵
    之片面指述，遽為被告不利之認定，檢察官誤認告訴人林松
    德當時手部亦受有傷害云云，尚有未洽，且因被告此部分犯
    嫌與上開經判決有罪部分具有單純一罪關係，爰不就被告此
    部分犯嫌另為無罪之諭知，附此指明。
貳、無罪部分：
一、公訴意旨另略以：被告葉建鈞於99年7月9日下午1時許，復
    前往林松德之上開椰子攤，向告訴人林松德索取金錢，林松
    德拒絕後，葉建鈞復意圖為自己不法之所有，拾起位在林松
    德小貨車後方，長約60公分、質地堅硬、客觀上對人之生命
    、身體足以構成危害之鐵質車柄，毆打林松德之左手，以此
    等強暴之方式，至使林松德不能抗拒，而強取走林松德放置
    在小貨車後方之零錢1000元、鑰匙及Anycall牌黑色行動電
    話1支，並將奪得之行動電話放置在棉質手套中，再藏放至
    褲子之左側口袋內。嗣警方於同日下午1時20分許，再度據
    報前往現場，當場逮捕葉建鈞，並從葉建鈞之褲子左側口袋
    ，起出放置在棉質手套中之上開行動電話（已發還告訴人）
    ，因認被告尚犯刑法第330條第1項之加重強盜罪嫌云云。
二、按犯罪事實應依證據認定之，無證據不得認定犯罪事實；不
    能證明被告犯罪或其行為不罰者，應諭知無罪之判決，刑事
    訴訟法第154條第2項、第301條第1項分別定有明文。又告訴
    人之告訴，係以使被告受刑事追訴為目的，是其陳述是否與
    事實相符，仍應調查其他證據以資審認。且事實之認定，應
    憑證據，如未能發現相當證據，或證據不足以證明，自不能
    以推測或擬制之方法，以為裁判基礎。且認定犯罪事實所憑
    之證據，雖不以直接證據為限，間接證據亦包括在內；然而
    無論直接或間接證據，其為訴訟上之證明，須於通常一般之
    人均不致有所懷疑，而得確信其為真實之程度者，始得據為
    有罪之認定。且認定不利於被告之事實，須依積極證據，苟
    積極證據不足為不利於被告事實之認定時，即應為有利於被
    告之認定，更不必有何有利之證據，最高法院52年臺上字第
    1300號、40年臺上字第86號及76年臺上字第4986號、30 年
    上字第816號判例意旨參照。又刑事訴訟法第161條已於91
    年2月8日修正公布，修正後同條第1項規定：檢察官就被告
    犯罪事實，應負舉證責任，並指出證明之方法。因此，檢察
    官對於起訴之犯罪事實，應負提出證據及說服之實質舉證責
    任。倘其所提出之證據，不足為被告有罪之積極證明，或其
    闡明之證明方法，無從說服法官以形成被告有罪之心證，基
    於無罪推定之原則，自應為被告無罪判決之諭知（最高法院
    92年臺上字第128號判例意旨參照）。
三、本案公訴人認被告涉有上開加重強盜罪嫌，係以：被告葉建
    鈞於警詢時及偵查中之供述；告訴人林松德於警詢及偵查中
    之證述；證人江水旺於警詢中之證述；被告及告訴人之行動
    電話照片；臺中市警察局第五分局扣押物品目錄表、臺中市
    警察局第五分局四平派出所贓物認領保管單等為其論據。
四、訊據被告葉建鈞固對其於上開時地為警查獲時有遭警查扣上
    開林松德所有之手機1支之事實坦承不諱，惟堅決否認有何
    加重強盜犯行，辯稱：99年7月9日伊到四平路夜市時間是當
    天中午快1點左右，伊問告訴人現在不是夜市營業時間為何
    跑進來，伊並問告訴人有無繳租金，租金一天要300元，告
    訴人也不說，伊說老闆叫伊來綁旗竿，伊現在已經進入四平
    路夜市了，如果人家跟老闆打小報告，5點上班伊不是要被
    老闆修理也不好做人，告訴人說伊講胡話，要打伊，伊心想
    中午伊要休息，伊跟告訴人講告訴人又不配合，告訴人就說
    你拿幾顆水果請大家吃，當作大家不知道就好了，伊就把告
    訴人的水果推掉並說我從小到大不吃水果，告訴人就一直拿
    好幾個水果給伊，伊就撥掉，並叫告訴人把車子開走就好了
    ，告訴人就不高興並假裝要收，伊即稱如果告訴人不收攤，
    伊要打電話給老闆，伊即從口袋拿起手機要打，告訴人說伊
    不用打了並說他跟老闆很熟，又表示他車子停在這裡擺攤，
    就是要看有沒有偷倒垃圾，伊覺得告訴人騙伊，但因為伊還
    沒有跟老闆通話，尚不確定，伊即向告訴人表示伊要打給老
    闆了，告訴人說：「你不用打，你用我的手機打老闆就知道
    是我」，伊即用伊所有之手機準備要打，告訴人就拿伊手機
    要給伊打，伊手上拿著手機跟告訴人推來推去，2個人的手
    機都掉在地上，此時告訴人即稱：「你如果再這樣，我就要
    拿棍子打你」，伊直覺告訴人真的會打人，因為告訴人以前
    就打過伊和其他攤商，那個攤商隔天就沒有來做生意，因伊
    的手機掉了，告訴人又拿了1支鐵桿，伊直覺要趕快把手機
    撿起來要跑，當時伊手上還帶著手套，就把手機撿起來，趕
    快跑到夜市中間，大概離告訴人10幾公尺，如果伊要搶告訴
    人手機，伊會從出口跑，怎麼會往夜市中間跑，伊當時想要
    打給老闆，這個時候警察就來了。且伊當時確係因撿手機時
    非常匆忙，而誤拿告訴人手機，並非強盜告訴人之手機。又
    警察拿出告訴人手機給伊看時，伊發覺不是伊所有之手機後
    ，伊即跟警察說這不是伊的手機，並問警察伊手機在哪裏，
    這時候大家就開始找，這時候就有人說貨車這裡有1支手機
    ，然後有1個人把手機拿過來，伊即表示那是伊的手機。當
    時告訴人要打伊，伊當然要跑，伊只是拿錯手機怎會是強盜
    ，況伊的手機比告訴人的手機還新云云。
五、經查：
(一)證人林松德於99年7月9日警詢中係陳稱：「(你為何打葉
    建鈞?是持何器具?)因我問嫌疑人葉建鈞手機電池為何不見
    ，他回答不知道，而我就出手打他1拳。徒手。」、(你為何
    打葉建鈞?你與葉建鈞是何關係?)生氣搶我手機。不認識。
    」、「(警方於99年7月9號13時20分許，在臺中市北屯區○
    ○○○路口，到達現場時，當時情形請詳述知?)葉某發現警
    方到達時馬上要離開，我馬上告訴警方他口袋有我的手機，
    警方馬上將葉某逮捕，並從他的左口袋取出手機1支。」、
    「(葉某如何取走你手機?)他到達時向我說做200元以上要收
    取攤位費用，我不理會他，他就對我的水果攤掀掉，掀掉後
    ，我馬上到路上收拾我的水果攤，『趁我不注意之時，將我
    車後座的手機取走』，我發現要跟他拿時，發生扭打，警方
    就到達現場。」、「(警方現場查獲何物?在何處查扣何物?
    放置何處?為什麼人所有?作何用途?)查獲手機1支，放置在
    葉某左口袋內，以及棉手套1只，是葉某將手機放在棉手套
    ，然後又將其放置左口袋內，以及鐵條1支，在現場地上，
    手機是我聯絡之用，該鐵條是我插在貨車，防止貨物掉落之
    用。」、「(你們雙方扭打之時，葉某拿鐵條如何攻擊你?)
    他取走我手機之時，我要向他拿回來之時，他拿鐵條作勢要
    打我。」云云；於99年7月10日偵查中則證稱：「(昨天下
    午因何事與葉建鈞發生爭吵?)我在市場賣椰子汁，葉建鈞過
    來跟我說，說我營業超過200元要繳稅，跟我說一大堆，我
    就先跟葉建鈞打了一架，後來警察來，他就騎機車跑掉，過
    了一下子。他就回來，把我攤車上的椰子、磅秤翻掉，並把
    我的手機拿走。」、「(葉建鈞的手機是否在你的攤車上找
    到?)第1次他的手機掉在我攤車附近的馬路上，我叫警察把
    葉建鈞的手機拿走。」、「(他拿你的手機的時候，你們當
    時是否在爭吵?)他打翻我的攤車的時候，他把我的手機拿走
    ，我要拿回來，但他的力氣較大，我拿不回來。」、「(你
    為何要打葉建鈞1拳?)我是打他的臉，因我的東西都不見了
    。」云云；於99年10月25日偵查中證稱：「(99年7月9日下
    午5點50分，在臺中市○○路○段63號的四平派出所內，你
    有無動手打葉建鈞?)有，我用右手打他巴掌，應該是打左臉
    。」、「(為何打他?)因為他搶我鑰匙、手機、錢。他說他
    不知道。我要四平派出所警員找他的口袋看東西還在不在，
    只找到手機，鑰匙都不見了。」、「(你認為你有無傷害葉
    建鈞?)沒有。因為他搶我東西，鑰匙都不見了。我有打他，
    但是有原因，是人之常情。」、「..大約20分鐘後他又來，
    我就打電話給四平派出所，他要過來跟我要錢，我不給他，
    他就用手搶，..。我一些零錢放在車子後面，連同手機、車
    鑰匙都被搶走。」、「(他搶走你的手機，是第1次來的時候
    ，或是第2次的時候?)第1次他把攤子打翻，第2次他把我的
    手機、鑰匙、1000元左右的零錢搶走。」、「他把我手機搶
    走後，四平派出所警察剛好來了，他跑給警察追。我跟警方
    說，他搶我手機、錢，他把口袋按住不讓警察摸，結果警察
    摸他口袋把我的手機找出來。」、「(他把你的手機拿走，
    是用搶的，或是趁你不注意拿走?)用搶的。」、「(你在警
    局為何說他是第1次先翻攤後，趁你要收拾不注意，把車子
    後面的手機拿走?)警局第1次的經過沒有寫。第1次就翻攤了
    ，我有處理好繼續賣。第2次他又要來拿錢，硬搶我的手機
    。我坐在後車斗，他看到我的手機、錢、鑰匙都在車子後面
    ，所以他用兩手搶，我有發現阻止他，要搶回來，還是被他
    搶走，我有跟他拉扯。」、「(他有作勢要打你嗎?)有。他
    第2次來，要拿我的錢，我不給他，跟我拉扯，我旁邊有1根
    鐵棍，他有拿起來打我左手，我用手擋住，再把鐵棍搶回來
    ，鐵棍搶回來後，他就把錢、手機、鑰匙搶走。」、「(你
    確定他把你手機硬搶走，不是趁不注意拿走的?)他先用手打
    我，看到有鐵棍又拿鐵棍打我，我把鐵棍搶回來，他就把錢
    和手機、鑰匙拿走。」、「(你所說的鐵棍，是不是小貨車
    用的車柄?)是。有發還給我。大約60公分左右，鐵質的。」
    云云；於審理中證稱：「(他(即被告)怎麼搶？)他要跟我
    拿錢，我不給他，因為我車子後面有1個盒子，零錢、鑰匙
    、手機都放在裡面，他要去拿，我把他擋住，他有拿走。」
    、「(第1次四平派出所員警來時，你有交東西給員警嗎？)
    沒有。」、「(所有零錢盒裡的東西都被拿走嗎？)是，但盒
    子還在。」、「(在現場有無找到葉建鈞的手機？)在第1次
    他來時，手機有掉在路中間，後來他走了，我有把它撿起來
    ，在警察第1次到的時候我有把手機交給曾宗南警員。」、
    「(為何你剛剛說在警察第1次到時，你沒有把什麼東西交給
    警察，現在卻說你有交手機給警員？)忘記了，剛剛辯護人
    一開始問我時我忘記了。」、「(你在派出所為何會出拳打
    葉建鈞？)因為我的東西都不見了，鑰匙也找不到。」、「(
    你在派出所打葉建鈞時，警察有無問你說為何要打葉建鈞？
    )有，我跟警察說那些鑰匙跟錢呢？我請警察幫我找他身上
    的東西，警察叫他自己把東西拿出來，但找不到我的鑰匙，
    而且錢也只剩1、2百元，我才會生氣，我就不拿。」云云。
    核林松德就被告究係趁其不注意拿走林松德之手機抑或是被
    告先用手打林松德，看到有鐵棍又拿鐵棍打林松德，待林松
    德把鐵棍搶回，被告才把錢和手機、鑰匙拿走等節，所證先
    後不一，已難遽採為被告加重強盜有罪之認定。此外，告訴
    人林松德於偵查中所稱：「..他第2次來，要拿我的錢，我
    不給他，跟我拉扯，我旁邊有1根鐵棍，他有拿起來打我左
    手，我用手擋住，再把鐵棍搶回來，鐵棍搶回來後，他就把
    錢、手機、鑰匙搶走。」云云，亦核與證人江水旺於警詢中
    證稱：「(於何時、何地發現該案情況經過?請你陳述?)我於
    99年7月9日12時30分左右。在臺中市○○區○○路與松竹路
    口(發現該案雙方男子有爭吵中在搶一鐵條)我從中將雙方鐵
    條搶下以免發生傷害案。在幾分後警方就到場處理。」等語
    不符，是證人林松德就此部分所陳情節，益難遽採為被告不
    利之認定。
(二)被告於99年7月9日警詢中即供明：「(三星牌手機1支經林員
    指認為所有之手機，為何會放你褲子左邊口袋中?)當時我與
    林松德在打架，我發現我的手機掉了，我要離開時隨手拿1
    支手機放置我的褲子口袋內就趕快離開。」、「...警察就
    問我是否有拿人家的手機，我根本不知道，我就把左邊褲子
    口袋取出手套半套內包三星牌手機1支給警察看，當我拿出
    手機給警察看時我才發覺那不是我的手機，我就問說我的手
    機在哪裡，後來警方拿了1支手機問我是不是我的手機，我
    就說那是我的手機，這時候我就發現警方要抓我說我拿林松
    德的手機，我就告訴警察林松德要打我，我就趕快跑，警方
    告知我後就帶我到派出所了。」、「(如附件1照片所示林松
    德有多處受傷?是否是你所造成?右胸是否為你咬傷?)林松德
    跟我混戰中雙方都有受傷，..。」等語。嗣於偵審中亦一再
    辯稱：伊是因與林松德發生肢體接觸於推擠時2人之手機均
    掉落，伊才於混亂之際誤拿林松德之手機，警察來了之後伊
    才發覺伊誤拿林松德手機，伊即問伊的手機何在，後來警察
    有找到伊的手機並歸還予伊等語。且查：
1、證人即到場處理之警察曾宗南於審理中結證稱：「(你攔下葉
   建鈞時，有無要他拿出手機？)當時我們問他有沒有拿走林松
   德的手機，他說沒有，..。」、「(你叫葉建鈞把手機拿出來
   時，他有無說什麼話？)他說手機是他的。」、「(據葉建鈞
   說你拿出手機以後，他有告訴你說手機不是他的，有無這種
   情形？)這我不清楚，他當時被抓之後就大吼大叫，我們就帶
   他回派出所作筆錄。」、「(據葉建鈞說你們拿走他身上的手
   機以後，他有跟你說他的手機也不見了，請你幫他找，是否
   是這樣？)『他有這樣說』，但是我們第一次去處理時，林松
   德就有交1支手機給我們警方，林松德說那是當時跟葉建鈞打
   架時，葉建鈞留在地上的手機。」、「(你除了在葉建鈞身上
   拿出手機之外，有沒有在葉建鈞身上拿出將近1千元的零錢？
   ) 沒有。」、「(你當天在處理時，有沒有印象葉建鈞身上有
   銅板的情事？)幾塊有，但不到1千元，只有幾十塊而已。」
   、「(你當天在處理這件事時，有沒有在葉建鈞身上拿出鑰匙
   ？)沒有。」、「(你回到派出所後林松德的筆錄是否你所製
   作的？)是。」、「(扣押物品目錄表，也是你做的嗎？)是。
    」、「(提示警卷第19頁扣押物品目錄表，當天在葉建鈞身
    上就扣到這3樣東西嗎？)是的。」、「(當天林松德是否有
    跟你們一同回派出所？)有。」、「(林松德為何要打葉建鈞
    ？)他問葉建鈞手機電池是否在他身上的事，一氣之下就打
    過去。」、「(林松德的筆錄是你做的，他當時有告訴你是
    葉建鈞拿走他手機的電池？)沒有。」、「(林松德打葉建鈞
    之後，你們有在葉建鈞身上取出林松德所謂的電池嗎？)沒
    有。」、「(第2次接獲報案到現場時，你一下車就去追趕被
    告，在追趕過程中有無發現，現場地上有遺落零錢及鑰匙？
    )沒有。」、「(在你追趕到被告後，林松德隨即追上來，林
    松德有無向你們陳稱被告有拿他的零錢及鑰匙？)沒有。」
    、「(林松德追上的時候如何跟你們說？)他只說手機應該在
    被告身上。」、「(在警察局作筆錄時林松德有無提到被告
    有拿他零錢和鑰匙？)都沒有。」、「(被告問：當時我有問
    他我的手機在哪裏，是不是在林松德車上哪裏，是否如此？
    )我不清楚，因為當時追的很喘，所以我不能確定他有沒有
    問。」等語。
2、證人即警察詹勵堂於審理中結證稱：「(你第2次到現場時，
   林松德有無跟你說發生何事？)他說他的手機不見了，我們就
   是指我跟同事曾宗南，我們有一起去追葉建鈞」、「(當你們
   警察撿起手機時，葉建鈞有無說那個手機不是他的？)我不記
   得。」、「(葉建鈞當時有無請你們警察協助尋找他的手機？
   ) 我也不記得。」、「(在現場你有無看到葉建鈞的手機？)
   從頭到尾我只看到掉在他口袋外的那支手機。」、「(請你確
   認一下，第1次只有2位警員到場，你說林松德沒有交付手機
   給你們？)都沒有，他沒有給我，也沒有給曾宗南。」、「(
   在攔下葉建鈞時，現場有無發現將近1千元的零錢？)沒有，
   只有手機。」、「(你承辦這個案子，你有無印象有零錢1千
   多元的事？)沒有，因為現場被害人沒有講，到派出所我也沒
   有參與承辦，所以被害人有沒有講我也不清楚。」、「(你們
   下車時被害人林松德有無跟你們交談？)有，他說他手機不見
   了，沒有說怎麼不見的，『他說他只是懷疑被告拿走』，所
   以我們才追被告。」、「(當你看到手機從被告口袋掉出來時
   ，被害人林松德是否也已經追趕上？)是，他講說那支手機是
   他的。」、「(你們在現場時，有無問被告為何要拿林松德的
   手機？)有，他說掉出來的手機是他的。」、「(你剛才說葉
   建鈞說手機是他的時，有無讓葉建鈞辨識手機是否真的是他
   的？)沒有。」等語。
3、證人林松德於審理中結證：「(警察從葉建鈞口袋把手機拿出
   來時，有無把手機給葉建鈞看？)有。」、「(當時葉建鈞有
   無說什麼話？)好像是說那手機是他的，而不是他跟我搶的。
   」云云。
4、則核之上開證人證述內容，被告一再辯稱：伊原以為拿的是
   自己的手機，待看到手機後才發覺該手機並非伊所有之手機
   ，伊有即表明該手機並非伊所有之手機，並詢問伊自己的手
   機何在，而警察當場也有將伊手機歸還予伊等語，應非純屬
   虛詞。
5、至被告、證人曾宗南、詹勵堂、林松德、江水旺間，就被告
   為警逮捕時，林松德之手機究係從被告口袋內掉出來而為警
   拾起抑或是警察從被告口袋內取出乙情，所述雖有所出入，
   惟並無礙於林松德之手機確曾由被告放在被告口袋內之事實
   。且依證人曾宗南、詹勵堂、林松德上開證述內容，亦無礙
   於被告之手機確亦有掉在現場，且於警察到場處理後，由警
   察交還予被告之事實之認定。
(三)從而，被告於警詢中辯稱：當時伊與林松德在打架，伊發現
    伊手機掉了，伊係要離開時急忙間誤拿告訴人之手機等語，
    確尚堪採信。此外，復查無其他積極證據，足認被告確有檢
    察官起訴之此部分加重強盜犯行，被告本案犯嫌仍有合理之
    懷疑存在，尚未達於可確信其真實之程度，則在該合理懷疑
    尚未剔除前，依據上開說明，自難遽為被告有罪之認定( 最
    高法院94年度臺上字第2033號判決意旨參照)，本件既不能
    證明被告此部分犯罪，即應為其無罪之諭知，以免冤抑。
據上論斷，依刑事訴訟法第299條第1項、第301條第1項，刑法第
277條第1項、第41條第1項前段，刑法施行法第1條之1第1項、第
2項前段，判決如主文。
中    華    民    國   100    年    6     月    10    日
                  刑事第十一庭審判長法  官  林慧英
                                    法  官  廖純卿
                                    法  官  江奇峰
以上正本證明與原本無異。
如不服本判決應於收受判決後10日內向本院提出上訴書狀，並應
敘述具體理由；其未敘述上訴理由者，應於上訴期間屆滿後20日
內向本院補提理由書（均須按他造當事人之人數附繕本）「切勿
逕送上級法院」。
                                    書記官  林素珍
中    華    民    國   100    年    6     月    10    日
附錄論罪科刑法條：
刑法第277條第1項：
傷害人之身體或健康者，處三年以下有期徒刑、拘役或一千元以
下罰金。